臺灣新北地方法院民事裁定
110年度消債更字第401號
聲  請  人  陳姿妙    住新北市○○區○○○街000巷00弄0                         0號0樓
上列當事人聲請消費者債務清理更生事件，本院裁定如下：
    主  文
聲請人甲○○自中華民國一一一年四月六日上午十一時起開始更生
程序。
命司法事務官進行本件更生程序。
    理  由
一、按債務人不能清償債務或有不能清償之虞者，得依本條例所
    定更生或清算程序，清理其債務；本條例所稱消費者，係指
    5 年內未從事營業活動或從事小規模營業活動之自然人，前
    項小規模營業係指營業額平均每月新臺幣（下同）20萬元以
    下者；債務人無擔保或無優先權之本金及利息債務總額未逾
    1,200 萬元者，於法院裁定開始清算程序或宣告破產前，得
    向法院聲請更生，消費者債務清理條例（下稱消債條例）第
    3 條、第2 條第1 項、第2 項、第42條第1 項分別定有明文
    。又債務人對於金融機構負債務者，在聲請更生或清算前，
    應向最大債權金融機構請求協商債務清償方案，或向其住、
    居所地之法院或鄉、鎮、市、區調解委員會聲請債務清理之
    調解；債務人為前項請求或聲請，應以書面為之，並提出財
    產及收入狀況說明書、債權人及債務人清冊，及按債權人之
    人數提出繕本或影本，亦為消債條例第151 條第1 項、第2
    項所明定。再法院開始更生程序之裁定，應載明其年、月、
    日、時，並即時發生效力；法院裁定開始更生或清算程序後
    ，得命司法事務官行更生或清算程序，消債條例第45條第1
    項、第16條第1 項前段亦定有明文。
二、本件聲請意旨略以：聲請人因前夫創業需要資金，向銀行辦
    理信用貸款及擔任前夫貸款之保證人，後因創業失敗，加上
    生活所需，導致前開貸款及保證債務未能償還，且須刷卡度
    日，致債務越滾越大，終致無能力清償。聲請人亦曾於民國
    110年5月間，向新北市板橋區公所調解委員會聲請債務前置
    協商調解，惟最大債權金融機構中國信託商業銀行股份有限
    公司(下稱中信銀行)未到場，亦未提供清償方案，致調解無
    法成立。而聲請人目前積欠債務龐大，若以聲請人目前平均
    月收入扣除平均月支出所剩金額來償還債務，須118年方能
    清償完畢，況還須加計利息。是聲請人有消債條例第3條之
    不能清償債務之虞，亦未經法院裁定開始清算程序或宣告破
    產，爰依法向法院聲請更生等語。
三、經查：
  ㈠本件聲請人提出本件更生聲請前，曾向新北市板橋區公所聲
    請債務前置協商，惟協商不成立等情，經本院向新北市○○區
    ○○○○000○○○○○0000號調解卷宗（下稱調解卷）查閱無訛。是
    以，本件聲請人所為本件更生聲請可否准許，應審究聲請人
    其現況是否有不能清償債務或有不能清償之虞之情事而定。
  ㈡聲請人主張名下除壽險保單及存款若干外，無相當財產得以
    清償債務，現於伸光實業有限公司任職，每月收入約2萬3,0
    00元，業據其提出財團法人金融聯合徵信中心查詢當事人綜
    合信用報告回覆書、105至109年各類所得資料清單、全國財
    產稅總歸戶財產查詢清單、收入切結書、薪資單影本、勞工
    保險被保險人投保資料表（明細）、中華郵政存款存摺封面
    及內頁影本、第一銀行存款存摺封面及內頁影本、彰化銀行
    存款存摺封面及內頁影本、元大銀行存款存摺封面及內頁影
    本、合作金庫銀行存款存摺封面及內頁影本、元大銀行客戶
    往來交易明細、集保戶往來參加人明細資料表（含帳號）、
    保管帳戶客戶餘額表、客戶存券異動明細表、投資人於各專
    戶無資料明細表、投資人於清算交割銀行未開戶明細表、中
    華民國人壽保險商業同業公會資料查詢結果回覆書、中華民
    國人壽保險商業同業公會保險業通報作業資訊系統資料查詢
    結果表等件為證（見本院卷第43至72頁、第105至第118頁、
    第147至第170頁、第181頁至第203頁），則本院暫以2萬3,0
    00元作為聲請人每月所得處分之數額。
  ㈢按債務人必要生活費用，以最近1年衛生福利部或直轄市政府
    所公告當地區每人每月最低生活費1.2倍定之；債務人聲請
    更生或清算時所提財產及收入狀況說明書，其表明每月必要
    支出之數額，與本條例第64條之2第1項、第2項規定之認定
    標準相符者，毋庸記載原因、種類及提出證明文件，消債條
    例第64條之2第1項、第43條第7項分別定有明文。參以110年
    度新北市每人每月最低生活費用1 萬5,600 元，依此每人每
    月生活所必需之費用應為1 萬8,720 元（計算式：1 萬5,60
    0 元×1.2 ＝1 萬8,720 元），是聲請人主張其生活所必需之
    費用為餐費7,500元、交通費用500元、房屋租金5,000元、
    電話費600元、水電瓦斯費1,000元、雜支1,000元，共計1萬
    5,600元（見本院卷第31頁），應屬可採。又受扶養者之必
    要生活費用，準用第1 項規定計算基準數額，並依債務人依
    法應負擔扶養義務之比例認定之，為消債條例第64條之2 第
    2 項亦所明定。查聲請人育有未成年子女簡Ｏ晨(105年4月生
    )，有戶籍謄本可按（見本院卷第39頁），依民法第1089條
    第1 項規定，聲請人應與簡Ｏ晨之父共同負擔扶養費，又簡Ｏ
    晨每月均領得育兒津貼2,500 元，有簡Ｏ晨之郵局存摺存卷
    可佐（見本院卷第149至157頁），以前開條文所計算之每一
    受扶養者必要生活費用1 萬8,720 元，扣除上開育兒津貼2,
    500 元，聲請人主張其每月負擔之扶養費7,000元，自未逾
    其與簡Ｏ晨之父應分攤之金額【計算式：（18,720 元－2,500
     元）÷2＝8,110元），亦屬可採。
  ㈤從而，聲請人每月收入為2 萬3,000 元，扣除上開個人每月
    必要生活支出1 萬5,600 元及扶養費7,000 元後，僅有餘額
    400 元可供償債，聲請人所陳報債務總額已達123萬6,522 
    元（見本院卷第211頁），又聲請人為64年6月生，現已46歲
    ，本院審酌聲請人現況之財產、勞力、年齡及信用等清償能
    力，以聲請人目前每月收入扣除每月合理之基本生活費用後
    ，堪認其客觀上處於因欠缺清償能力而不足以清償債務之經
    濟狀態，自符合消債條例第3 條所定之要件
四、綜上所述，本件聲請人為一般消費者，並未從事營業活動，
    且其確有不能清償債務之虞之情事，又所負無擔保或無優先
    權之本金及利息債務總額未逾1,200萬元，亦未經法院裁定
    開始清算程序或宣告破產，復查無消債條例第6條第3項、第
    8條或第46條各款所定駁回更生聲請之事由存在，則聲請人
    聲請本件更生，洵屬有據，應予准許。
五、至於聲請人於更生程序開始後，應另提出足以為債權人會議
    可決或經法院認為公允之更生方案以供採擇，俾免更生程序
    進行至依消債條例第61條規定應行清算之程度，附此敘明。
六、依消債條例第11條第1 項、第45條第1 項、第16條第1 項，
    裁定如主文。
中    華    民    國   111    年    4     月     6    日
                  民事第一庭    法  官    洪任遠
以上正本係照原本作成。
本件裁定不得抗告。
本裁定已於111年4月6日上午11時公告。
中    華    民    國   111    年    4     月     6    日
                                書記官    黃翊芳